臺灣基隆地方法院刑事判決　　　　　　　 94年度訴字第164號
公　訴　人　臺灣基隆地方法院檢察署檢察官
被　　　告　甲○○
上列被告因違反毒品危害防制條例案件，經檢察官提起公訴（94
年度毒偵字第299 號），被告為有罪之陳述，本院合議庭裁定由
受命法官獨任以簡式審判程序進行審理，並判決如下：
    主  文
甲○○連續施用第一級毒品，處有期徒刑陸月，如易科罰金，以
佰元折算壹日，扣案之注射針筒貳支，均沒收；又連續施用第
二級毒品，處有期徒刑月，如易科罰金，以佰元折算壹日，
扣案之第二級毒品安非他命（毛重貳公克）沒收銷燬之；吸食器
壹組，沒收之。應執行有期徒刑捌月，如易科罰金，以佰元折
算壹日，扣案之第二級毒品安非他命（毛重貳公克），沒收銷燬
之；注射針筒貳支、吸食器壹組，均沒收。
    事  實
一、甲○○前於民國87年間，因施用第二級毒品案件，經本院裁
    定送觀察勒戒後，認有繼續施用毒品傾向，而裁定執行強制
    戒治，於88年6 月8 日停止戒治付保護管束。其後因再犯施
    用毒品案件，經本院於88年9 月15日，以88年度毒聲字第19
    05號裁定撤銷停止戒治，並自89年1 月11日起，入戒治處所
    執行殘餘戒治期間，迄89年8 月11日執行完畢出所，並經臺
    灣基隆地方法院檢察署檢察官於89年8 月30日，以89年度戒
    毒偵字第78號為不起訴處分確定（起訴書認甲○○二度經強
    制戒治期滿，顯屬誤解）。
二、甲○○不思戒除毒癮，基於施用第一級毒品海洛因之概括犯
    意，自93年初某日起，至94年1 月18日上午某時止，在其基
    隆市○○路216 號3 樓租屋處，以針筒注射手臂血管之方式
    ，連續施用第一級毒品海洛因，平均每日施用2 至3 次。另
    又基於施用第二級毒品安非他命之概括犯意，同於上開期間
    、地點，以將安非他命置入玻璃球吸食器內，繼之加熱燃燒
    產生煙霧而吸食等方式，連續施用第二級毒品安非他命，平
    均每10日施用1 次。嗣為警於94年1 月18日晚間8 時30分許
    ，在基隆市○○路216 號3 樓處搜索查獲，並扣得其所有之
    第二級毒品安非他命（毛重2 公克）、注射針筒2 支及自製
    吸食器1 組。經警採集其尿液送驗，結果呈海洛因之嗎啡陽
    性反應、甲基安非他命陽性反應，而悉上情。
三、案經基隆市警察局第四分局報告臺灣基隆地方法院檢察署檢
    察官偵查起訴。
    理  由
壹、程序事項
    查本件被告甲○○所犯者非為死刑、無期徒刑、最輕本刑為
    3 年以上有期徒刑之罪或高等法院管轄第一審案件，其於準
    備程序進行中，先就被訴事實為有罪之陳述，經告知其簡式
    審判程序之旨，並聽取公訴人、被告之意見後，本院業已依
    刑事訴訟法第273 條之1 第1 項之規定，裁定由受命法官獨
    任以簡式審判程序進行本案之審理。
貳、實體事項
一、前揭事實業據被告於本院審理時坦承不諱，並有扣案之第二
    級毒品安非他命（毛重2 公克）、注射針筒2 支及自製吸食
    器1 組可憑。而被告於94年1 月18日為警查獲後所採集之尿
    液檢體，經送請臺灣尖端先進生技醫藥股份有限公司檢驗，
    結果呈海洛因之嗎啡陽性反應（由於海洛因在人體內會代謝
    成嗎啡，因此涉嫌海洛因之吸食者，係檢驗其尿液中之嗎啡
    反應）、甲基安非他命陽性反應，有該公司94年1 月27濫用
    藥物檢驗報告1 紙附卷可稽，足見被告自白施用第一級毒品
    海洛因、第二級毒品安非他命之情節，與事實相符，應可採
    信。又被告前於87年間，因施用第二級毒品案件，經本院裁
    定送觀察勒戒後，認有繼續施用毒品傾向，而裁定執行強制
    戒治，於88年6 月8 日停止戒治付保護管束，其後因再犯施
    用毒品案件，經本院於88年9 月15日，以88年度毒聲字第19
    05號裁定撤銷停止戒治，自89年1 月11日起，入戒治處所執
    行殘餘戒治期間，迄89年8 月11日執行完畢出所，並經臺灣
    基隆地方法院檢察署檢察官於89年8 月30日，以89年度戒毒
    偵字第78號為不起訴處分確定等情，亦有臺灣高等法院被告
    前案紀錄表、前揭不起訴處分書附卷足佐。至起訴書記載：
    「甲○○前因二次施用毒品案件，先後二次送強制戒治，分
    別於89年1 月6 日及89年8 月10日期滿，由本署檢察官分別
    於89年2 月29日及89年8 月30日，以89年度戒毒偵字第10號
    及89年度戒毒偵字第78號為不起訴處分確定」等語，固有偵
    查卷附上開不起訴處分書2 紙可憑。惟被告係停止戒治後，
    因再犯施用毒品案件而經撤銷停止戒治，並於89年8 月11日
    執行完畢出所，核其實際上僅執行一次強制戒治療程，臺灣
    基隆地方法院檢察署檢察官前因誤認被告於停止戒治後業已
    保護管束期滿，因而以89年度戒毒偵字第10號為不起訴處分
    ，顯於法不合，應屬無效之不起訴處分，附此敘明。綜上所
    陳，本案事證明確，被告於強制戒治執行完畢後，5 年以內
    再犯施用毒品之犯行，堪可認定，應依法論科。
二、論罪科刑：
    (一)查海洛因、安非他命分別係毒品危害防制條例所列管之
        第一級、第二級毒品，此為該條例第2 條第2 項第1 款
        、第2 款所明定；又犯毒品危害防制條例第10條施用毒
        品之罪者，檢察官應聲請法院裁定，令被告入勒戒處所
        觀察、勒戒，經觀察、勒戒後，無繼續施用毒品之傾向
        者，應即釋放，並由檢察官為不起訴處分，有繼續施用
        毒品之傾向者，則由檢察官先聲請法院裁定令入戒治處
        所施以強制戒治，俟強制戒治期滿，再行釋放，並由檢
        察官為不起訴處分；而依前開規定觀察勒戒或強制戒治
        執行完畢釋放後，5 年內再犯施用毒品之罪者，檢察官
        應依法追訴，毒品危害防制條例第20條第1 項、第2 項
        、第23條第2項分別定有明文。
    (二)核被告於強制戒治執行完畢後，5 年以內再犯施用第一
        級毒品海洛因、第二級毒品安非他命之行為，係犯毒品
        危害防制條例第10條第1 項之施用第一級毒品罪、同條
        第2 項之施用第二級毒品罪。被告持有第一級毒品海洛
        因、第二級毒品安非他命之低度行為，應為施用毒品之
        高度行為所吸收，均不另論罪。被告前後多次施用第一
        級毒品海洛因、第二級毒品安非他命之犯行，時間緊接
        ，所犯各係構成要件相同之罪名，顯係各基於概括犯意
        而反覆為之，均為連續犯，固應依刑法第56條之規定，
        論以一罪，惟本院慮及被告除本案及因強制戒治期滿而
        經檢察官為不起訴處分之前案以外，查無其他不良之前
        科素行，且被告本次所犯並未危及他人等一切情狀，認
        被告前揭連續犯行，尚無酌予加重之必要，爰均不予加
        重其刑。又公訴人雖僅就被告於94年1 月18日晚間8 時
        55分許為警採尿前回溯1 日內某時，施用第一級毒品海
        洛因，以及自94年1 月2 日起，至同年月15日止，連續
        施用第二級毒品安非他命等犯行提起公訴，然未據起訴
        部分與已起訴部分既有如前述連續犯之裁判上一罪關係
        ，應為起訴效力所及，本院依法併予審理。又被告所犯
        上開二罪，犯意各別，行為互殊，應予分論併罰。本院
        審酌被告犯罪之動機、吸食毒品頻率、曾因施用毒品而
        經強制戒治仍不知戒除，惟犯罪後坦承犯行、態度良好
        ，且所犯之施用毒品犯行乃戕害自己身心健康，並未危
        及他人等一切情狀，分別量處如主文所示之刑及諭知易
        科罰金之折算標準，並定其應執行之刑，及再依刑法第
        41條第2項之規定，諭知易科罰金之折算標準。
    (三)末查，扣案結晶物（毛重2 公克），屬毒品危害防制條
        例所明定列管之第二級毒品安非他命，有偵查卷附基隆
        市警察局第四分局查獲毒品危害防制條例毒品初步鑑驗
        報告書1 紙可憑，應依毒品危害防制條例第18條第1 項
        前段之規定，宣告沒收銷燬之。另扣案之注射針筒2 支
        為市售一般藥用之物，吸食器1 組實為玻璃瓶連接塑膠
        管改製而成，雖非專供施用毒品之器具，此業據本院當
        庭勘驗無訛（94年3 月30日審判筆錄參照），然屬被告
        所有供施用上開毒品所用之物，業據被告供明無誤，爰
        依刑法第38條第1 項第2 款之規定宣告沒收。
據上論斷，應依刑事訴訟法第273 條之1 第1 項、第299 條第1
項前段，毒品危害防制條例第10條第1 項、第2 項、第18條第1
項前段，刑法第11條前段、第56條、第41條第1 項前段、第2 項
、第38條第1 項第2 款、第51條第5 款，罰金罰鍰提高標準條例
第2 條，判決如主文。
本案經檢察官王亞樵到庭執行職務。
中　　華　　民　　國　　94　　年　　4 　　月　　13　　日
                  刑事第四庭法  官  楊皓清
以上正本證明與原本無異。
對於本件判決如有不服，應於收受送達後10日內，向本院提出上
訴書狀，上訴於臺灣高等法院，並按他造當事人之人數附具繕本
。
中　　華　　民　　國　　94　　年　　4 　　月　　13　　日
                            書記官  王月娥
附錄論罪法條：
毒品危害防制條例第10條第1項、第2項
施用第 1級毒品者，處6 月以上5 年以下有期徒刑。
施用第 2級毒品者，處3 年以下有期徒刑。
